【裁判字號】    87,自,466
【裁判日期】    890128
【裁判案由】    偽造文書等
【裁判全文】
臺灣臺南地方法院刑事判決                          八十七年度自字第四六六號
    自  訴  人  丙○
    擔當自訴人  臺灣臺南地方法院檢察署檢察官
    被      告  乙○○
右列被告因偽造文書等案件，經自訴人提起自訴，本院判決如左：
    主  文
乙○○無罪。
    理  由
一、自訴意旨略以：如自訴狀所戴（如附件）。
二、按犯罪事實應依證據認定之，無證據不得推定其犯罪事實；又不能證明被告犯罪
    者，即應諭知無罪之判決，刑事訴訟法第一百五十四條、第三百零一條第一項分
    別定有明文。又以被害人之陳述為認定犯罪之依據時，必其陳述並無瑕疵，且就
    其他方面調查，又與事實相符，始能認有證據能力。所謂無瑕疵係指被害人所為
    不利被告之陳述，與社會上一般生活經驗或卷存其他客觀事實並無矛盾而言。至
    所謂就其他方面調查與事實相符，非僅以所援用之旁證足以證明被害結果為已足
    ，尤須綜合一切積極佐證，除認定被告確為加害人之可能外，在推理上無從另為
    其他合理原因之假設，有不合與此，即不能以被害人之陳述做為論斷之證據。
三、訊據被告乙○○固不否認曾以自訴人名義書寫上揭檢舉函，並分別寄至臺南縣麻
    豆地政事務所及財團法人海峽交流基金會二個機關之情事，惟堅決否認有何偽造
    文書犯行，辯稱：是丙○叫伊寫的，是在麻豆的一家飯店寫的，丙○名字是伊代
    簽，當時丙○告甲○○，而甲○○提起上訴當中。丙○說他要寄到調查局檢舉甲
    ○○是沒牌的代書，檢舉函寫完後是他跟伊一起去寄的。伊並不認識吳來成，至
    於徐海鳳則曾受丙○之託叫伊匯款給當時在大陸的丙○。伊是在八十一年間請丙
    ○看地理風水因而認識的，後來在八十四年間他問伊要不要投資大陸的土地生意
    ，伊就投資了一百七十幾萬元，但他也沒有還伊。至於伊和甲○○曾因建物申請
    事宜而接觸過，甲○○也有和丙○一起合夥在大陸做土地投資生意，但和伊與丙
    ○之間的合作是分開的等語。
四、經查：被告曾以自訴人名義書寫內容為檢舉男子甲○○利用代書業務，偷刻他人
    印章申請吳來成之戶籍謄本，進而與大陸人士徐海鳳，找人頭頂替假冒吳來成欲
    辦理繼承之不法事件之檢舉函（日期為八十七年八月十五日），分別郵寄至臺南
    縣麻豆地政事務所及財團法人海峽交流基金會二個機關等情，固有臺南縣麻豆地
    政事務所於八十七年十月二十六日以（八七）所一字第八三九四號送之資料及財
    團法人海峽交流基金會於八十七年十一月十日以（八七）海惠（法）字第○八伊
    ○七號函送之資料各一份在卷足稽，亦為被告所不否認上開檢舉函確為其所書寫
    等情，然被告亦辯稱：是自訴人要求代為書寫等語，而自訴人確曾對訴外人甲○
    ○提起偽造文書等自訴，該案件先經本院於八十六年七月九日以八十六年度自字
    第一二九號判決甲○○有期徒刑二年十月，經甲○○提起上訴後，經臺灣高等法
    院臺南分院於八十七年五月八日以八十六年度上訴字第一四二四號判決改判甲○
    ○被訴偽造文書部分無罪，被訴侵占部分自訴不受理等情，有前開二份判決附卷
    足參，足見自訴人和甲○○間確有爭訟。而被告雖亦對自訴人提起詐欺罪之自訴
    ，然係於八十七年一月二十三日經本院以八十七年度自字第二號判決自訴駁回，
    亦有該份判決在卷可憑。比較自訴人自訴訴外人甲○○之案件，係在八十七年五
    月八日間經判決甲○○無罪，而被告自訴自訴人之訴訟案件，則係較早於八十七
    年一月間即被判決自訴駁回，顯然自訴人自訴甲○○案件被判無罪之時間距離檢
    舉函之書寫時間即八十七年八月十五日較近。且參諸被告已供稱：其並不認識吳
    來成，亦只曾應徐海鳳之通知匯款至大陸予自訴人等語，是被告是否確知吳來成
    繼承案件相關詳情，而可以書寫成上揭檢舉函之內容即不無可疑。而自訴人經本
    院多次合法傳喚均未到庭，且自提起本件自訴後隨即於八十七年十月十七日出國
    迄今，有內政部警政署入出境管理局於八十八年九月十八日以（八八）境信昌字
    第六五○九八號函送之入出境資料一份在卷可憑，自訴人送達地址既未向本院陳
    報，又未出庭證述其意見或提供具體事證以供本院調查，本院衡諸上情，自以被
    告所辯為可採。本件自訴人徒以其名義書寫之檢舉函，遽指被告涉嫌偽造文書，
    然其除於自訴狀中指述被告偽以其名義書寫上開檢舉函外，悉未就被告所辯係受
    其委託方代為書寫一節及被告係如何偽造文書、內容係如何不實等情節予以具體
    說明，亦未提供具體事證以供本院調查，且自訴人經本院多次合法傳喚均未到庭
    陳述，已如前述，是以自不得僅因該檢舉函確為被告筆跡之客觀結果，推測該檢
    舉函內容確為不實及被告確有偽造文書犯行。是被告所辯，尚屬可採。此外，復
    查無其他足可證明被告犯偽造文書罪之積極證據，揆諸首開說明，自應為被告無
    罪之諭知。
五、本件自訴人經合法傳喚，無正當理由不到庭，爰依刑事訴訟法第三百三十一條第
    二項、第一項後段之規定，通知檢察官擔當訴訟，併予敘明。
據上論斷，應依刑事訴訟法第三百四十三條、第三百零一條第一項，判決如主文。
中    華    民    國      八十九      年    一      月      二十八      日
                              臺灣臺南地方法院刑事第四庭
                                      法  官  楊  惠  芬
右正本證明與原本無異。
如不服本判決，應於送達後十日內向本院提出上訴狀。（應附繕本）
                                      書記官  高  世  玉
中    華    民    國      八十九    年      一      月      二十八      日


司法院資訊處製作；財團法人民間司法改革基金會備份。
